臺灣桃園地方法院刑事判決
111年度審訴字第1180號
公  訴  人  臺灣桃園地方檢察署檢察官 
被      告  謝清均



上列被告因違反廢棄物清理法案件，經檢察官提起公訴（111年
度偵字第18471號），被告於本院準備程序就被訴事實為有罪之
陳述，經本院告知簡式審判程序意旨，並聽取當事人之意見後，
經合議庭裁定由受命法官獨任進行簡式審判程序，判決如下：
    主  文
謝清均犯廢棄物清理法第四十六條第四款前段之非法清除及處理
廢棄物罪，處有期徒刑陸月，如易科罰金，以新臺幣壹仟元折算
壹日。
    事實及理由
一、本件犯罪事實及證據，除補充下列理由及證據部分增列「被
    告謝清均於本院準備程序及審理中之自白」外，餘均引用如
    附件所示檢察官起訴書所載：
　㈠按所謂「一般廢棄物」係指由家戶或其他非事業所產生之垃
    圾、糞尿、動物屍體等，足以污染環境衛生之固體或液體廢
    棄物之謂；又稱「事業廢棄物」者，包括由中央主管機關會
    商中央目的事業主管機關訂定公告認定標準之由事業所產生
    具有毒性、危險性、其濃度或數量足以影響人體健康或污染
    環境之廢棄物之有害事業廢棄物，及由事業機構所產生有害
    事業廢棄物以外之廢棄物之一般事業廢棄物，此觀廢棄物清
    理法第二條定義甚詳。而「其他經簡單物理拆解或篩選即可
    成單類貨品之混合五金廢料」，於清除及處理階段，均屬一
    般事業廢棄物（含廢電線電纜等），此有「有害事業廢棄物
    認定標準」及其附表二、不同清理階段之混合五金廢料認定
    對照表可資參照。又「清除」係指事業廢棄物之收集、運輸
    行為；而「處理」係包含：㈠中間處理：指事業廢棄物在最
    終處置前，以物理、化學、生物、熱處理或其他處理方法，
    改變其物理、化學、生物特性或成分，達成分離、減積、去
    毒、固化或安定之行為。㈡最終處置：指衛生掩埋、封閉掩
    埋、安定掩埋或海洋棄置事業廢棄物之行為。㈢再利用：指
    事業機構產生之事業廢棄物自行、販賣、轉讓或委託做為原
    料、材料、燃料、填土或其他經中央主管機關及目的事業主
    管機關認定之用途行為，並應符合事業廢棄物貯存清除處理
    方法及設施標準規定者，事業廢棄物貯存清除處理方法及設
    施標準第二條第二、三款分別定有明文。查本案被告所燃燒
    之廢棄電纜線，係其之前從事房屋裝修工作，協助他人拆除
    房屋所累積之廢棄電線，累積數量約40至50公斤，業據被告
    於稽查及偵查時均供述明確（見偵卷第32、113頁），而現
    場焚燒數量經桃園市政府環境保護局承辦人員現場丈量體積
    約1.7立方公尺（長約5.2公尺，寬約1.1公尺，高約0.3公尺
    ），並認定為事業廢棄物等情，亦有桃園市政府環境保護局
    環境稽查工作紀錄表暨現場採證照片、代保管單在卷可憑（
    見偵卷第31-41頁），可認被告將其所收集之廢電纜線集中
    點火燃燒，以熱處理將上開廢電纜線燒成灰燼，依上說明，
    應屬清除及處理一般事業廢棄物之行為無訛。
　㈡再按廢棄物清理法之立法目的，乃係「為有效清除、處理廢
    棄物，改善環境衛生，維護國民健康」，該法第一條定有明
    文，而該法第46條第4款之規定，係基於行政政策上之考量
    ，對未依同法第41條第1項規定領有廢棄物清除、處理許可
    文件而從事廢棄物貯存、清除、處理，或未依廢棄物清除、
    處理許可文件內容貯存、清除、處理廢棄物之行為，論以刑
    事法之罰則，屬於行政刑罰之性質，凡行為人確有違反前開
    規定之行為事實，即應以刑罰處罰行為人，至於行為人究係
    出於何動機而為違反前開規定之行為，尚不影響該行為已構
    成各該罪名之認定。又按廢棄物清理法第41條第1 項前段既
    規定，從事廢棄物清除、處理業務者，應向直轄市、縣（市
    ）主管機關或中央主管機關委託之機關申請核發公民營廢棄
    物清除、處理機構許可文件後，始得受託清除、處理廢棄物
    業務，則同法第46條第4 款之未領有許可文件清理廢棄物罪
    ，其犯罪主體即不以廢棄物清理業者為限，只要未依第41條
    第1 項規定領有廢棄物清除、處理許可文件，而從事貯存、
    清除、處理廢棄物，即為該當（最高法院刑事大法庭109 年
    度台上大字第3338號裁定意旨參照）。故本件被告雖係個人
    ，且供稱本件係於拆除老家旁雞寮後，焚燒該雞寮垃圾，順
    便將以前幫人家拆房子的舊電線丟進去燒之犯罪動機（見偵
    卷第113頁），依上說明，被告所為仍符合廢棄物清理法第4
    6條第4款前段之要件。
　㈢按除有正當理由而無法避免者外，不得因不知法律而免除刑
    事責任。但按其情節，得減輕其刑，刑法第16條定有明文。
    而廢棄物清理法係經立法院通過並經總統公布周知之法律，
    且我國推行資源回收、分類等概念多年，被告稍加查證即可
    知悉相關規定，被告欲將所收集廢電纜線加以燃燒處理，即
    應須瞭解相關法令之規定，不得以其不知法律，飾卸其責，
    何況國家之法律，一經公布施行，國民即有應知及遵守之義
    務，故不得因不知法律而免除刑事責任，否則無知者即可隨
    心妄為，而知法者反處於不利之地位，豈為情法之平，苟許
    不知法律者免除其刑事責任，則現代法治國家之法律秩序將
    因之崩解而蕩然無存，是難以被告辯稱不知道法律有這樣規
    定而得解免其刑事責任。因認本件事證明確，被告犯行堪以
    認定，應予依法論科。
二、論罪科刑：
  ㈠核被告謝清均所為，係違反廢棄物清理法第46條第4款前段之
    非法清除、處理廢棄物罪。
　㈡又犯廢棄物清理法第46條之罪之法定刑為「1年以上5年以下
    有期徒刑，得併科新臺幣1,500萬元以下罰金」，然同為該
    條款之罪，其原因動機不一，犯罪情節未必盡同，所造成危
    害社會之程度亦屬有異，法律科處此類犯罪，所設之法定最
    低本刑卻同為必須監禁之1年以上有期徒刑，不可謂不重。
    於此情形，倘依其情狀處以相當之得易科罰金之有期徒刑，
    即足以懲儆，並可達防衛社會之目的者，自非不可依客觀之
    犯行與主觀之惡性二者加以考量其情狀，是否有可憫恕之處
    ，適用刑法第59條之規定酌量減輕其刑，期使個案裁判之量
    刑，能斟酌至當，符合比例原則。查被告非以從事廢棄物之
    清理為業，僅此一次於上址違法清除及處理廢棄物，數量非
    鉅、期間非長，且所處理者並非具有毒性、危險性而足以長
    遠影響人體健康或嚴重污染環境之有害事業廢棄物，其犯罪
    情節與靠非法清理廢棄物牟取暴利，嚴重破壞生態之業者有
    別，犯罪惡性尚有不同，且於本案始終坦認犯行，堪認其惡
    性並非重大，本院衡酌前揭各情，認若對被告量處法定最輕
    本刑即有期徒刑1年，有情輕法重之虞，難謂符合罪刑相當
    性及比例原則，爰依刑法第59條之規定，減輕其刑。
　㈢爰以行為人之責任為基礎，審酌被告未依規定取得許可文件
    ，即擅自從事一般廢棄物之清理及處理行為，損及政府藉嚴
    格審查、控管廢棄物清除處理業者以維護環境衛生、保障國
    民健康之行政管理機制，且任意燃燒電纜線，污染空氣，危
    害人體健康，欠缺環保觀念，所為實有不該；惟念其犯後坦
    承犯行，態度尚可，業如前述，兼衡其犯罪動機、目的、手
    段、本案廢棄物之數量、對環境造成損害有限、被告於警詢
    及本院審理時自述之智識程度、職業、家庭經濟狀況等一切
    情狀，量處如主文所示之刑，並諭知易科罰金之折算標準。
三、扣案之廢棄物電線1 批（見偵卷第37頁），僅屬本案證據，
    並非違禁物，沒收與否無涉刑法上之重要性，依刑法第38條
    第2項規定，不予宣告沒收，另依廢棄物清理法第71條規定
    ，對於不依規定處理之廢棄物，被告負有處理之責任，附此
    敘明。
據上論斷，應依刑事訴訟法第273條之1第1項、第299條第1項前
段、第310條之2、第454條第2項，判決如主文。　　
本案經檢察官陳美華提起公訴，檢察官謝咏儒到庭執行職務。
中    華    民    國   111    年    12    月    13    日
                    刑事審查庭  法  官  李敬之    
以上正本證明與原本無異。
如不服本判決應於收受判決後20日內向本院提出上訴書狀，並應
敘述具體理由。其未敘述上訴理由者，應於上訴期間屆滿後20日
內向本院補提理由書(均須按他造當事人之人數附繕本)「切勿逕
送上級法院」。
                                書記官  陳俐蓉
中　　華　　民　　國　　111 　年　　12　　月　　14　　日
附錄本判決論罪法條全文：
廢棄物清理法第46條
有下列情形之一者，處1年以上5年以下有期徒刑，得併科新臺幣
1千5百萬元以下罰金：
一、任意棄置有害事業廢棄物。
二、事業負責人或相關人員未依本法規定之方式貯存、清除、處
    理或再利用廢棄物，致污染環境。
三、未經主管機關許可，提供土地回填、堆置廢棄物。
四、未依第41條第1項規定領有廢棄物清除、處理許可文件，從
    事廢棄物貯存、清除、處理，或未依廢棄物清除、處理許可
    文件內容貯存、清除、處理廢棄物。
五、執行機關之人員委託未取得許可文件之業者，清除、處理一
    般廢棄物者；或明知受託人非法清除、處理而仍委託。
六、公民營廢棄物處理機構負責人或相關人員、或執行機關之人
    員未處理廢棄物，開具虛偽證明。
附件：
臺灣桃園地方檢察署檢察官起訴書
                                    111年度偵字第18471號
　　被　　　告　謝清均　男　46歲（民國00年0月0日生）
　　　　　　　　　　　　住○○市○○區○○里0鄰○○00號
　　　　　　　　　　　　國民身分證統一編號：Z000000000號
上列被告因違反廢棄物清理法案件，業經偵查終結，認應提起公
訴，茲將犯罪事實及證據並所犯法條分敘如下：
　　　　犯罪事實
一、謝清均明知從事廢棄物之清除、處理業務，應向直轄市、縣
    （市）主管機關或中央主管機關委託之機關申請核發公民營
    廢棄物清除、處理機構許可文件後，始得從事清除、處理廢
    棄物之業務，竟基於非法從事廢棄物清除、處理之犯意，於
    民國111年4月10日晚間10時許15分許，在其位於桃園市○○區
    ○○里0鄰○○00號之住處空地，點火焚燒多達40至50公斤之廢
    電線、電纜等事業廢棄物，嗣經警據報後，會同桃園市政府
    環境保護局環境稽查大隊前往現場稽查，始循線查悉上情。
二、案經桃園市政府警察局楊梅分局報告偵辦。
　　　　證據並所犯法條
一、證據清單：
  ㈠被告謝清均於警詢及偵查中之供述。
  ㈡桃園市政府環境保護局環境稽查工作紀錄表暨現場採證照片
    共1份。
  ㈢焚燒後之電線代保管單1紙。
二、核被告所為，係犯係犯廢棄物清理法第46條第4款之未領有
    廢棄物清除、處理許可文件而從事廢棄物清除、處理罪嫌。
三、依刑事訴訟法第251條第1項提起公訴。
　此　致
臺灣桃園地方法院
中　　華　　民　　國　 111　　年　　8 　　月　　14　　日
                              檢  察  官  陳美華 
本件證明與原本無異　
中　　華　　民　　國　 111　　年　　8　　 月　　24　　日
                              書  記  官  鄭雯文